【裁判字號】    97,台上,6335
【裁判日期】    971210
【裁判案由】    違反毒品危害防制條例
【裁判全文】
最高法院刑事判決            九十七年度台上字第六三三五號
上  訴  人  甲○○
選任辯護人  楊景超律師
上列上訴人因違反毒品危害防制條例案件，不服台灣高等法院中
華民國九十七年十月八日第二審判決（九十七年度上訴字第三四
九八號，起訴案號：台灣板橋地方法院檢察署九十七年度偵緝字
第二六六號），提起上訴，本院判決如下：
    主  文
上訴駁回。
    理  由
按刑事訴訟法第三百七十七條規定，上訴於第三審法院，非以判
決違背法令為理由，不得為之。是提起第三審上訴，應以原判決
違背法令為理由，係屬法定要件。如果上訴理由書狀並未依據卷
內訴訟資料，具體指摘原判決不適用何種法則或如何適用不當，
或所指摘原判決違法情事，顯與法律規定得為第三審上訴理由之
違法情形，不相適合時，均應認其上訴為違背法律上之程式，予
以駁回。本件上訴人甲○○上訴意旨略稱：(一)、原判決理由內說
明上訴人使用之門號0000000000號行動電話與證人黃
順杰使用之門號0000000000號行動電話，於民國九十
六年七月一日晚上十一時五十二分二秒、同年月二日凌晨零時一
分四十八秒及同年月二日凌晨零時三十二分許之監聽電話通聯譯
文（下稱本件監聽電話通聯譯文）內容，業經原審於審理中當庭
勘驗該監聽電話通聯錄音光碟屬實，並記明筆錄在卷云云，然依
卷內資料，原審並未勘驗前開行動電話之監聽通聯錄音光碟，更
無可能於審理時向上訴人提示該勘驗筆錄或告以要旨，卻採該勘
驗筆錄作為判決之基礎，自屬違背法令。(二)、上訴人已辯稱其未
販賣第二級毒品安非他命予黃順杰，而係黃順杰知其有施用安非
他命及拿取該毒品之管道，乃要其幫忙拿安非他命，又因黃順杰
急著要用，其始先將所有安非他命交予黃順杰，但黃順杰卻不要
等語，另依本件監聽電話通聯譯文所載內容，亦有黃順杰要求上
訴人分一些安非他命給伊之對話，黃順杰復證稱伊要向上訴人拿
取新台幣（下同）二千元之安非他命，上訴人即先將所有之安非
他命交給伊，足見上訴人並無營利之意圖，原審對上訴人及黃順
杰之前開陳述，未於審理期日加以調查，復未說明不足採納之理
由，遽行判決，亦難認為適法。(三)、依本件黃順杰向上訴人拿取
安非他命時之行情，二千元僅能購得０．四公克之安非他命，三
千元始可購買一公克之安非他命，此係因購買之數量愈多價格較
為便宜之故，自不能單憑數量據以計算價格，上訴人將０．四公
克安非他命以二千元有償讓與黃順杰，並未從中牟利，原判決僅
憑黃順杰嫌上訴人所欲交付之安非他命數量太少，拒絕買受，遽
認上訴人有從中賺取利潤之販賣未遂犯行，並有違證據、經驗及
論理法則云云。
惟查：原判決綜合全案卷證資料，本於事實審法院職權之推理作
用，認定上訴人確有其事實欄所載之犯行，因而維持第一審論處
上訴人販賣第二級毒品未遂罪刑（量處有期徒刑三年八月）之判
決，駁回上訴人在第二審之上訴，已依據卷內資料，說明其所憑
之證據及認定之理由，所為論斷，亦俱有卷證資料可資覆按。對
依憑黃順杰於警詢、偵查及第一審之證述，本件監聽電話通聯譯
文內容，如何已足認定上訴人確有著手販賣數量０．四公克、價
格二千元之安非他命予黃順杰，因黃順杰以上訴人所交付之安非
他命數量過少，拒絕買受而未遂之犯行；上訴人雖諉稱其僅幫黃
順杰拿取安非他命，並非販賣安非他命予黃順杰，其於原審之辯
護人亦主張黃順杰僅委託上訴人拿取二千元之安非他命，然因黃
順杰急需安非他命，上訴人始將所有供己施用之０．四公克安非
他命轉讓予黃順杰，上訴人在電話中係告知黃順杰，安非他命之
行情為一公克三千元，二千元則僅能購得０．四公克，上訴人並
無從中賺取差價之營利意圖云云，如何經查均與事實不符，不足
採信，亦皆已詳加說明。上訴意旨對於原判決所為前揭論斷，並
未依據卷內資料，具體指摘有如何之違背法令情形。上訴意旨(二)
、(三)仍執陳詞，以其已否認販賣安非他命予黃順杰，係黃順杰要
求其幫忙拿取安非他命，且急著要，其始將己有安非他命轉讓予
黃順杰，並無營利意圖；依當時安非他命之行情，二千元僅能購
得０．四公克，須三千元始能購買一公克，其將０．四公克安非
他命以二千元有償讓與黃順杰，並未從中牟利云云，據以指摘原
判決認定其有圖利販賣安非他命未遂之犯行為違背法令，係以片
面之主觀說詞，對原審採證認事之適法職權行使，並已於判決內
說明之事項，漫事指摘，復為單純之事實上爭辯，難認係適法之
第三審上訴理由。且按：(一)、依原判決所載，其理由欄初雖謂：
「……上開通聯內容，業經『本院於審理中』當庭勘驗上開監聽
電話錄音內容屬實，並記明筆錄在卷……」，但其後復稱：「…
…黃順杰於『原審（第一審）審理中』聽完上開電話錄音內容後
，亦證稱……等語，經核與上開監聽電話錄音內容大致相符……
」等語（見原判決第五頁第十三行至第二十七行），則由其前後
文所載文義觀之，前文所稱「本院於審理中」，應係「第一審於
審理中」之誤載，且依卷內資料，第一審於九十七年五月二十七
日上午十時二十分許審理時，已當庭對本件監聽電話通聯譯文所
憑以製作之錄音光碟實施勘驗，並將勘驗結果記明於筆錄，而原
審於同年九月二十四日上午十時許審理時，亦已將前開勘驗筆錄
向檢察官、上訴人及辯護人朗讀並告以要旨，依法進行調查程序
，檢察官、上訴人及辯護人並皆對該勘驗結果表示無意見，有前
開審判（程序）筆錄可證（見第一審卷第五十九頁至第六十一頁
；第二審卷第五十九頁）。則原審前項疏誤顯然於判決無影響，
又非不得以裁定更正，依刑事訴訟法第三百八十條規定，亦不能
執為提起第三審上訴之適法理由。(二)、證人之陳述或卷證資料，
應就其全部供述或記載意旨為整體之觀察，予以綜合判斷其證據
價值，不得斷取其部分供述或內容，執為單獨片面之指摘。黃順
杰於第一審時固陳稱：「……當天是被告（上訴人）先拿他自己
的毒品安非他命給我……我是要跟他拿二千元」，但其續稱：「
我看了（安非他命）之後覺得很少，就退給他（指上訴人），錢
也就沒有給他，他人就走了……我在車上還在想到底要不要買，
想想後，才打電話給他」，顯見黃順杰所稱向上訴人「拿」二千
元之安非他命，係指向上訴人「購買」二千元之安非他命而言。
又本件監聽電話通聯譯文雖載有：「黃順杰：東西（指安非他命
）啦，來阿」、「上訴人：還要去跟他拿很麻煩」、「黃順杰：
什麼，你不是說這次有」、「上訴人：自己要吃的」、「黃順杰
：自己要吃分一些給我是會怎樣，會死喔」等內容，但其後又記
載：「黃順杰：我問你，這一克多少？」、「上訴人：一克三千
（元）阿」、「黃順杰：阿你剛拿的那個多少，多少克？」、「
上訴人：０四阿」、「黃順杰：０四。一克多少？」、「上訴人
：三千（元）阿」、「黃順杰：二千元，０四」、「上訴人：那
你不能這樣算。你拿一個跟拿那個不能這樣算」、「黃順杰：不
然你給我拿一克啊，啊你磅秤給我拿下來。你娘，說什麼小。０
四要賣我二千（元）。你娘勒，恁爸就乾脆你的藥就都我繳錢我
養你就好了，你是在裝瘋子」、「上訴人：不是阿，有風險的東
西不能這樣講吧」、「黃順杰：你就是也要賺就對了」、「上訴
人：不是阿，這風險的東西」、「黃順杰：然後勒」、「上訴人
：你應該不能說……多少走路工也有阿」等語，足見該譯文所載
黃順杰要求上訴人分一些安非他命給伊，實係欲向上訴人購買之
意，上訴人並確有營利意圖。上訴人僅斷取前開黃順杰所稱「被
告（上訴人）先拿他自己的毒品安非他命給我……我是要跟他拿
二千元」一詞及本件監聽電話通聯譯文所載「黃順杰稱自己（指
上訴人）要吃分一些給我是會怎樣」片斷內容，即援引為其交付
安非他命予黃順杰並無營利意圖之辯解，自非依據卷證資料執為
指摘；另依卷存審判程序筆錄記載，原審於審理時已依法進行交
互詰問程序，對上訴人及黃順杰之陳述，亦已向檢察官、上訴人
及辯護人朗讀並告以要旨，予以調查，上訴意旨(二)指本件監聽電
話通聯譯文載有黃順杰要求上訴人分些安非他命給伊，黃順杰復
證稱要向上訴人拿取二千元之安非他命，足見上訴人並無營利之
意圖，且原審對前開上訴人及黃順杰之陳述，未於審理期日加以
調查云云，即與卷證不符，亦非依據卷內資料執為指摘。綜上所
述，本件上訴意旨所指，與法律規定得為第三審上訴理由之違法
情形不相適合。其上訴違背法律上之程式，應予駁回。
據上論結，應依刑事訴訟法第三百九十五條前段，判決如主文。
中    華    民    國  九十七  年   十二   月    十    日
                      最高法院刑事第七庭
                          審判長法官  陳  世  雄
                                法官  魏  新  和
                                法官  吳  信  銘
                                法官  徐  文  亮
                                法官  李  錦  樑
      本件正本證明與原本無異
                                      書  記  官
中    華    民    國  九十七  年    十二  月   十六   日
                                                     Ｍ


司法院資訊處製作；財團法人民間司法改革基金會備份。
